---
title       : Améliorer les performances de R
subtitle    : 2014-2015
author      : Matthias Oehler
job         : Vice Président Data @Makazi
github      : {user: oehlr, repo: slide-introdatascience-session3}
framework   : io2012        # {io2012, html5slides, shower, dzslides, ...}
highlighter : highlight.js  # {highlight.js, prettify, highlight}
hitheme     : tomorrow      # 
widgets     : [bootstrap]            # {mathjax, quiz, bootstrap}
mode        : selfcontained # {standalone, draft}
knit        : slidify::knit2slides
logo        : logods.png
biglogo     : logo_polytech.jpg
--- { tpl: mkz-cols-thumbs, 
      description: ""}

```{r envir, comment = NA, message = F, echo = F, cache=TRUE}
pal <- list()
pal$yellow <- "#FBCEB6"
pal$orange <- "#F39D01"
pal$red    <- "#FE5745"
pal$blue   <- "#7F7FCF"
pal$cyan   <- "#00B7BE"
```

## Sommaire - Session 3


--- &mkz-section2 bg:`r pal$cyan` img:white_nuclearidea.png

# MESURER LA PERFORMANCE

---  { tpl: slide_clean,
       description: ""}

## Introduction

```{r  comment = NA, message = F, echo = F, fig.align='center'}

library("diagram")
par(mar = c(1, 1, 1, 1))
openplotmat()
elpos <- coordinates(c(5, 5, 5))
fromto <- matrix(ncol = 2, byrow = TRUE, data = c(2, 7, 7, 9, 7, 12, 9, 12, 12, 2))

nr <- nrow(fromto)
arrpos <- matrix(ncol = 2, nrow = nr)
#for (i in 1:nr) arrpos[i, ] <- straightarrow(to = elpos[fromto[i, 2], ], from = elpos[fromto[i, 1], ],lwd = 2, arr.pos = 0.6, arr.length = 0.5)

straightarrow(to = elpos[fromto[1, 2], ], from = elpos[fromto[1, 1], ],lwd = 2, arr.pos = 0.6, arr.length = 0.5)
straightarrow(to = elpos[fromto[2, 2], ], from = elpos[fromto[2, 1], ],lwd = 2, arr.pos = 0.6, arr.length = 0.5)
straightarrow(to = elpos[fromto[3, 2], ], from = elpos[fromto[3, 1], ],lwd = 2, arr.pos = 0.6, arr.length = 0.5)
bentarrow(path="V",to = elpos[fromto[4, 2], ], from = elpos[fromto[4, 1], ],lwd = 2, arr.pos = 0.6, arr.length = 0.5)
segmentarrow(path="LVR",dd = 0.25,to = elpos[fromto[5, 2], ], from = elpos[fromto[5, 1], ],lwd = 2, arr.pos = 0.6, arr.length = 0.5)

textellipse(elpos[2,], 0.1, lab = "Write\nCode", box.col = "green", shadow.col = "darkgreen", shadow.size = 0.005, cex = 1.5)
texthexa(elpos[7,], 0.15,0.05, lab = "Is it Fast ?", box.col = "blue", shadow.col = "darkblue", shadow.size = 0.005, cex = 1.5)
textround(elpos[9,], 0.10,0.05, lab = "Don't believe\nyou", box.col = "blue", shadow.col = "darkblue", shadow.size = 0.005, cex = 1.5)
textmulti(elpos[12,], 0.15,0.17, nr=3, angle=270, lab = "Measure It", box.col = "blue", shadow.col = "darkblue", shadow.size = 0.005, cex = 1.5)

```


---  { tpl: slide,
       description: "L'analyse du code est necessaire lorsque les temps de traitement ne sont plus raisonnables compte tenu de l'objectif donné à l'algorithme. Ou parce que l'analyse est impossible car trop longue."}

## Analyser

* Identifier les goulots d'étranglement d'un code peut être très chronophage dès lors que le nombre de ligne de code devient élevé
* C'est cependant une étape indispensable pour examiner les temps de traitement de chaque partie du programme
* Le programme peut fonctionner assez rapidement sur le jeu de données test mais qu'en sera t'il sur des "vrais" données 
* Ce doit etre un reflexe chez le Data Scientist

---  { tpl: slide,
       description: "la fonction system.time retourne le temps CPU (entre autre) de l'expression utilisée"}

## System.time()

```{r  comment = NA}
# Calcul de la somme cumulée du vecteur x
x <- runif(2e4)
system.time({
  cusum <- NULL
  for (i in 1:length(x)) cusum <- c(cusum,sum(x[1:i]))
})
```

* `user` correspond au temps CPU chargé de l'éxecution de l'appel des instructions utilisateur
* `system` correspond au temps CPU chargé de l'éxecution coté système

<div class="alert alert-info" role="alert"><b>Question :</b> Comment améliorer cette fonction ?
</div>


---  { tpl: slide,
       description: "la fonction system.time retourne le temps CPU (entre autre) de l'expression utilisée"}

## System.time()

```{r  comment = NA}
# Calcul de la somme cumulée du vecteur x
x <- runif(2e4)
system.time({
  cusum <- numeric(length(x))
  for (i in 1:length(x)) cusum[i] <- sum(x[1:i])
})
```

* <u>Modification</u> : Préparation du vecteur de résultat
* Gain de **25% de temps**

<div class="alert alert-info" role="alert"><b>Question :</b> Mais encore ... ?
</div>


---  { tpl: slide,
       description: "la fonction system.time retour le temps CPU (entre autre) de l'expression utilisée"}

## System.time()

```{r  comment = NA}
# Calcul de la somme cumulée du vecteur x
x <- runif(2e4)
system.time({
  cusum <- x
  for (i in 2:length(x)) cusum[i] <- cusum[i-1]+cusum[i]
})
```

* <u>Modification</u> : Suppression des calculs répétitifs des sum
* **100x plus rapide** que la version précédente

<div class="alert alert-info" role="alert"><b>Question :</b> On peut faire mieux encore mieux ?
</div>


---  { tpl: slide_clean}

## System.time()

```{r  comment = NA}
# Calcul de la somme cumulée du vecteur x
x <- runif(2e4)
system.time({
  cusum <- cumsum(x)
})
```

Hum ??? Est ce que cela a vraiment marché ? Essayons avec un vecteur 100x plus grand

```{r comment = NA}
x<- runif(2e6) # avec un vecteur 100x plus grand ?
system.time(cusum <- cumsum(x))
```

Yes !

--- .segue .quote .white

<q>Ok bien compris. Mais en plus simple ?</q>

<style>
.dark q {
  color: white;
}
</style>

---  { tpl: slide,
         description: "Microbenchmark permet de mesurer et comparer les temps d'exécution d'expression R."}

## Microbenchmark (package)

```{r  comment = NA, eval=FALSE}
f1 <- function(x) {
  cusum <- NULL
  for (i in 1:length(x)) cusum <- c(cusum,sum(x[1:i]))
}

f2 <- function(x) {
  cusum <- numeric(length(x))
  for (i in 1:length(x)) cusum[i] <- sum(x[1:i])
}

f3 <- function(x) {
  cusum <- x
  for (i in 2:length(x)) cusum[i] <- cusum[i-1]+cusum[i]
}

f4 <- function(x) {
  cusum <- cumsum(x)
}
```


---  { tpl: slide,
         description: "Microbenchmark permet de mesurer et comparer les temps d'exécution d'expression R."}

## Microbenchmark (package)

```{r  comment = NA}
library(microbenchmark)
x<-runif(1e3)
microbenchmark(f1(x),f2(x),f3(x),f4(x))
```

* Un même résultat peut etre obtenu de plusieurs manières différents. Mais il y a un fable nombre de "bonnes" manières. Ici, la bonne manière est **1000x plus rapide** que la mauvaise manière

<div class="alert alert-info" role="alert"><b>Conclusion :</b> Toujours préférer les fonctions natives et déjà compilées.
</div>



---  { tpl: slide,
       description: ""}

## Conclusion

* System.time et microbenchamrk permettent de comparer des bouts de code entre eux assez simplement
* Ils sont utiles lorsque l'on a identifié où le code prend du temps d'exécution
* Mais comment trouver les parties de code consommatrices de temps dans des milliers de lignes de code ?


---  { tpl: slide,
       description: "Utilisation de la puissance des serveurs pour les calculs."}

## Profiling du code R

* La fonction `Rprof()` lance le profiler de R

* La fonction `summaryRprof()` sort les statistiques à partir du fichier généré par `Rprof()`

* `Rprof()` n'est utile que si le temps d'exécution code est "mesurable" (> 1–10msecs)


```{r  comment = NA, eval=F}
n <- 1e5
y <- gl(2, 100, n, labels = c("A","B"))
x <- runif(n)

Rprof(tmp <- tempfile())
lm(x ~ y)
Rprof()
srp <- summaryRprof(tmp)
unlink(tmp)
```

<div class="alert alert-info" role="alert"><b>Info :</b> tempfile() permet de générer un fichier vide dans un répertoire temporaire. Le fichier est supprimé par la fonction unlink()
</div>

---  { tpl: slide_clean,
       description: "Utilisation de la puissance des serveurs pour les calculs."}

```{r comment = NA}
head(srp$by.self)
```


```{r comment = NA}
print(head(srp$by.total))
```


<div class="alert alert-info" role="alert"><b>Aller plus loin :</b> d'autres packages existent : Rprof, profr, lineprof
</div>

--- &mkz-section2 bg:`r pal$orange` img:white_nuclearidea.png

# LES BONNES PRATIQUES


---  { tpl: slide,
       description: "Utiliser les versions précompilées permet d'obtenir de meilleurs performances..."}

## SQRT

```{r comment = NA}
x <- runif(100)
microbenchmark(
  sqrt(x),
  x ^ 0.5
)
```

---  { tpl: slide,
       description: "... le contre-exemple parfait"}

## MEAN

```{r comment = NA}
microbenchmark(
  "mean1" = mean(x),
  "mean2" = sum(x) / length(x)
)
```


---  { tpl: slide,
       description: "Ok donc testons tous !"}

## SELECT

```{r comment = NA}
microbenchmark(
  "[32, 11]"      = mtcars[32, 11],
  "$carb[32]"     = mtcars$carb[32],
  "[[c(11, 32)]]" = mtcars[[c(11, 32)]],
  "[[11]][32]"    = mtcars[[11]][32],
  ".subset2"      = .subset2(mtcars, 11)[32]
)
```


---  { tpl: slide,
       description: ""}

## FILTRAGE

```{r comment = NA}
x1 <- x2 <- x3 <- x4 <- runif(1000)

microbenchmark(
  "loop"        = for (i in 1:length(x1)) if(x1[i]<=0.5) x1[i] <- 0,
  "ifelse"      = x2 <- ifelse(x2 <= 0.5, x2, 0),
  "inplace"     = x3[x3<=0.5] <- 0,
  "inplace_whi" = x4[which(x4<=0.5)] <- 0
)
```


---  { tpl: slide,
       description: ""}

## REMPLISSAGE

```{r comment = NA}
f1 <- function() {
  x <- NULL; for (i in 1:10000) x<-c(x,i)
}
f2 <- function() {
  x <- numeric(10000); for (i in 1:10000) x[i]<i
}

microbenchmark(
  "extend" = f1(), "fill" = f2()
)
```




---  { tpl: slide,
       description: "Il est possible dans R de compiler son code en le vectorisant. Cela permet d'augmenter les performances."}

## Compiler

```{r comment = NA}
f <- function(x) {
  for (i in 2:length(x)) x[i] <- x[i-1]+x[i]; return(x)
}

library(compiler)
fc <- cmpfun(f)

microbenchmark(
  "original" = f(x), "compiled" = fc(x), "internal" = cumsum(x)
)
```



---  { tpl: slide,
       description: "Quelques exemples de la puissance des data.table."}

## data.table vs. data.frame

```{r comment = NA}
n <- 1e5
DF <- data.frame(x=sample(c("a","b","c"),n,replace=T), y=runif(n), v=1:n)
DT <- data.table(x=sample(c("a","b","c"),n,replace=T), y=runif(n), v=1:n)
setkey(DT,x)
```

---  { tpl: slide,
       description: "Quelques exemples de la puissance des data.table."}

## data.table vs. data.frame

```{r comment = NA}
microbenchmark(
  "DF.subset" = nrow(DF[which(DF$x=="b"),]),
  "DT.subset" = nrow(DT["b",])
)
```

---  { tpl: slide,
       description: "Quelques exemples de la puissance des data.table."}

## data.table vs. data.frame

```{r comment = NA}
microbenchmark(
  "DF.add" = DF$y <- 1,
  "DT.add" = DT[,y:=1]
)
```


---  { tpl: slide,
       description: "Quelques exemples de la puissance des data.table."}

## Aggregate

```{r comment = NA}
microbenchmark(
  "DF.aggregation" = aggregate(DF$y,list(DF$x),sum),
  "DT.aggregation" = DT[,y:=1]
)
```


--- &mkz-section2 bg:`r pal$cyan` img:white_nuclearidea.png

# PARALLEL R



